【裁判字號】    88,訴,707
【裁判日期】    890526
【裁判案由】    偽造文書
【裁判全文】
臺灣彰化地方法院刑事判決                          八十八年度訴字第七七號
    公  訴  人  臺灣彰化地方法院檢察署檢察官
    被      告  卯○○
    選任辯護人  黃勝雄律師
右列被告因偽造文書案件，經檢察官提起公訴(八十八年度偵字第一三二三號)，本
院判決如左：
    主  文
卯○○共同行偽造私文書，足以生損害公眾及他人，處有期徒刑伍月，緩刑參年。
偽造之宙○○、丑○○、戌○○、天○○、寅○○、子○○、張恒福、壬○○、張恒
春、辰○○、己○○、癸○○、巳○○、未○○、玄○○、宇○○、張火炎、酉○○
、地○○、庚○○、午○○、甲○○、亥○○之印章共貳拾參顆，及於推選書上偽造
上開人之印文共貳拾參枚均沒收。
    事  實
一、卯○○係祭祀公業張三合派下員之一，為擔任該祭祀公業之管理人，竟於民國八
    十六年六月間，在未取得其他派下員宙○○、丑○○、戌○○、天○○、寅○○
    、子○○、張恒福、壬○○、張恒春、辰○○、己○○、癸○○、巳○○、未○○、玄○○、宇○○、張火炎、酉○○、地○○、庚○○、午○○、甲○○、亥
    ○○（起訴書漏載宇○○、張火炎、酉○○、地○○、庚○○、午○○、甲○○
    、亥○○）等人之同意，與任代書之丙○○( 未經起訴 )基於共同之犯意聯絡，
    於不詳時、地，委請不詳年籍姓名且不知情之人，擅自偽刻上開派下員之印章（
    其中天○○之印章誤刻為張「綿」庭），並偽稱上開派下員均「因派下分散各地
    無法招集，經本公業派下員張火炎等人蓋章同意選任卯○○先生為本公業管理人
    」，將上開偽造之印章蓋於「推選書」上，而偽造推選書一紙，再持該偽造推選
    書向彰化縣員林鎮公所辦理祭祀公業管理人變更登記，使彰化縣員林鎮公所該管
    公務員據此不實之推選書，認定既經全體派下員三分之二以上同意選任卯○○為
    管理人，准予備查而登載其職務製作之公文書上，足以生損害於上開被偽造印章
    、印文之派下員，及彰化縣員林鎮公所就祭祀公業管理之正確性。嗣因卯○○以
    管理人名義招集會議，為宙○○發覺有異而向彰化縣員林鎮公所查詢始得知上情
    。
二、案經宙○○訴由臺灣彰化地方法院檢察署檢察官偵查起訴。
    理  由
一、訊據被告卯○○矢口否認有何偽造印章、印文及推選書之犯行，辯稱: 伊是先徵
    詢過上開派下員的同意後，再委請丙○○辦理製作推選書及持向彰化縣員林鎮公
    所辦理變更登記，而推選書上各派下員之印文是丙○○電請各派下員到事務所或
    祭祀公業之公廳蓋印辦理的云云。惟查，上開印章根本非各該派下員所有，既無
    持印章蓋印，亦未授權丙○○或被告蓋印，抑且不知被告曾向渠等徵詢推選為管
    理人之事，業經告訴人宙○○及證人丑○○、戌○○、天○○、寅○○、子○○
    、張恒福、壬○○、張恒春、辰○○、己○○、張賴月裡（代表癸○○到庭）、
    張文闊（代表張火炎到庭）、酉○○、宇○○，亥○○、地○○、庚○○，午○○、甲○○、癸○○、巳○○、未○○、玄○○等人於偵查、本院審理中證述綦
    詳；且張恒福、寅○○、壬○○、張恒春、戌○○、天○○、辰○○、子○○、
    己○○、癸○○、巳○○、玄○○、宙○○及未○○等人並出具證明書證明並未
    蓋印或為任何授權，有該證明書十五紙在卷足憑，雖該證明書格式均出於同一模
    式，但既為本件訴訟證明之用，而集體開具以資本件調查、審理時能期明確，尚
    非可以此遽指證人等事先共同謀議而陷被告於罪；另證人乙○○（代表張良嘴到
    庭）、申○○、戊○○、丁○○雖證稱推選書上印文，確為彼等所蓋無訛，惟亦
    無法證明其推選書上其他派下員之印文，確皆為渠等所親蓋；更有甚者，推選書
    上天○○之印文，竟為張「綿」庭，衡諸常情，若為本人所親蓋，應不致有持刻
    錯之印章蓋印之情，亦獲致該印文係被告偽刻印章後所盜蓋之參證。再者，證人
    丙○○雖證稱該印文確為各派下員到伊事務所或至公廳所親蓋，惟證人丙○○於
    偵查中證稱: 「我請我事務所小姐打電話請派下員來我事務所蓋章，有些人沒來
    的，我就請卯○○通知，預定好時間到員林鎮溝皂巷十三號公廳來蓋章。」（見
    彰化地方法院檢察署八十八年度偵字第一三二三號卷八十八年三月二十三日筆錄
    ）等語，惟於本院審理中則證稱: 「打字我是請事務所小姐辛○○負責，推選書
    打好後我與卯○○聯絡派下員，以電話聯絡派下員到場蓋章。」（見本院八十九
    年一月二十六日筆錄）等語，證述前後非一，且被告於偵查中供稱: 「（推選書
    上所蓋的章是在何處蓋的？）全部在代書事務所蓋的。」，證人丙○○旋插嘴提
    醒：也有在公廳蓋過章，被告又改口稱公廳也有蓋過章（參見同上偵卷同日筆錄
    ）；另被告於本院審理中供稱：蓋章的事伊全權交由丙○○處理，伊並未曾打過
    電話要派下員去事務所蓋章等語（見本院八十九年五月十二日筆錄）；不惟如此
    ，證人丙○○竟於八十八年十一月二十六日本院開庭前，交待其職員劉全程將教
    被告開庭要講的話寫於十行紙交予被告，於開庭前為證人玄○○發現等情，不但
    有該十行紙附卷可考，亦經證人劉全程、玄○○到庭證述甚詳，且十行紙上載明
    被告亦有至公廳內等情，惟於八十八年十二月十日本院審理時，被告自承伊實未
    至公廳等語。故被告與證人丙○○之供述與證述間，及證人丙○○之前次證述與
    後次證述間，諸多矛盾不一，且證人丙○○又交予被告十行紙以統一說詞，凡此
    種種，非但難認證人丙○○之證言可採，反適以證明證人丙○○確有與被告共同
    參與前開之犯行。此外並有該推選書一份附卷可稽，及彰化縣員林鎮公所亦確據
    被告之聲請而就祭祀公業張三合管理人更名為被告而准予備查，亦有該所八十八
    二月二十三日員鎮民字第四七二八號函一份在卷足按，事被告所辯無足採信，其
    犯行堪以認定。
二、核被告所為係犯刑法第二百十六條、第二百十條之行使偽造私文書罪，及同法第
    二百十四條之使公務員登載不實罪。其偽造印章、印文為偽造私文書行為之一部
    ，故不另論罪（最高法院三０年上字第三二三二號）判例；偽造私文書之低度為
    行使偽造私文書高度行為所吸收，亦不再論罪；又被告持偽造之私文書向公務員
    為更名之登記，所犯行使偽造私文書罪與使公務員登載不實罪間，有方法結果之
    牽連關係，為牽連犯，應依刑法第五十五條之規定，論以較重之行使偽造私文書
    罪。被告與證人丙○○之間，有犯意之聯絡及行為之分擔，應論以共同正犯。爰
    審酌被告犯罪之動機、目的、手段、並無前科、智識程度，所生之危害及犯罪後
    之態度等一切情狀，量處如主文所示之刑，以示懲儆。再查被告前未曾受有期徒
    刑以上刑之宣告，此有臺灣彰化地方法院檢察署刑案資料查註紀錄表，及台灣高
    等法院被告全國前案紀錄表等在卷可稽，被告年紀老邁，智識程度非高，其經此
    教訓，應知警惕而無再犯之虞，所宣告之刑，認以暫不執行為適當，併予宣告緩
    刑三年，以勵自新。另被告偽造宙○○、丑○○、戌○○、天○○、寅○○、子
    ○○、張恒福、壬○○、張恒春、辰○○、己○○、癸○○、巳○○、未○○、
    玄○○、宇○○、張火炎、酉○○、地○○、庚○○、午○○、甲○○、亥○○
    等人之印章共二十三顆及於推選書上偽造上開人之印文共二十三枚，爰依刑法第
    二百十九條之規定宣告沒收。
據上論斷，應依刑事訴訟法第二百九十九條第一項前段，刑法第二十八條、第二百十
條、第二百十六條、第二百十四條、第五十五條、第七十四條第一款、第二百十九條
，罰金罰鍰提高標準條例第一條前段，判決如主文。
本案經檢察官吳祚延到庭執行職務。
中    華    民    國      八十九      年      五      月    二十六      日
                              臺灣彰化地方法院刑事第三庭
                                  法      官  吳俊螢
右正本證明與原本無異。
如不服本判決，應於送達後十日內，向本院提出上訴狀 (須附繕本 )。
告訴人或被害人對於判決如有不服具備理由請求檢察官上訴者，其上訴期間之計算係
檢察官收受判決正本之日期為準。
                                  法院書記官  楊年雄
中    華    民    國      八十九      年       五       月   廿六       日
刑法第二百十六條
行使第二百十條至第二百十五條之文書者，依偽造、變造文書或登載不實事項或使登
載不實事項之規定處斷。
刑法第二百十四條
明知為不實之事項，而使公務員登載於職務上所掌之公文書，足以生損害於公眾或他
人者，處三年以下有期徒刑、拘役或五百元以下罰金。


司法院資訊處製作；財團法人民間司法改革基金會備份。
